【裁判字號】    98,訴,806
【裁判日期】    980731
【裁判案由】    殺人未遂等
【裁判全文】
臺灣臺北地方法院刑事判決        九十八年度訴字第八○六號
公  訴  人  臺灣臺北地方法院檢察署檢察官
被      告  丙○○
選任辯護人  乙○○律師
被      告  丁○○
選任辯護人  黃正淮律師
上列被告因殺人未遂等案件，經檢察官提起公訴（九十八年度偵
字第五八○七號），甲○判決如下：
    主  文
丙○○未經許可，持有可發射子彈具有殺傷力之改造手槍，累犯
，處有期徒刑年陸月，併科罰金新臺幣貳拾萬元，罰金如易服
勞役，以新臺幣壹仟元折算壹日。扣案仿SIG SAUER 廠Ｐ二二○
型半自動手槍製造之改造手槍壹枝（槍枝管制編號000000
0000號）及口徑九mm制式子彈顆，均沒收之；又殺人，未
遂，累犯，處有期徒刑伍年肆月，扣案仿SIG SAUER 廠Ｐ二二○
型半自動手槍製造之改造手槍壹枝（槍枝管制編號000000
0000號）及口徑九mm制式子彈壹顆，均沒收之。應執行有期
徒刑捌年，扣案仿SIG SAUER 廠Ｐ二二○型半自動手槍製造之改
造手槍壹枝（槍枝管制編號0000000000號）及口徑九
mm 制式子彈顆，均沒收之。
丁○○幫助殺人，未遂，累犯，處有期徒刑年。
丁○○其餘被訴部分無罪。
    事  實
一、丙○○於民國九十五年間因違反毒品危害防制條例案件，經
    臺灣臺中地方法院以九十五年度易字第二九一六號判處有期
    徒刑五月、五月確定，又於九十六年間因違反毒品危害防制
    條例案件，經甲○以九十六年度簡上字第二二九號判處有期
    徒刑五月確定，上開三罪嗣依中華民國九十六年罪犯減刑條
    例均減為有期徒刑二月又十五日，並定其應執行有期徒刑六
    月確定，於九十七年四月八日易科罰金執行完畢；丁○○於
    九十六年間犯竊盜罪，經臺灣士林地方法院以九十六年度易
    字第一九八○號判處有期徒刑八月，減為有期徒刑四月確定
    ，於九十七年四月三十日易科罰金執行完畢，猶不知悔改。
    丙○○明知可發射子彈具有殺傷力之改造手槍及制式子彈，
    屬槍砲彈藥刀械管制條例所規範之槍砲、彈藥，非經中央主
    管機關許可，不得持有，竟未經許可，基於持有可發射子彈
    具有殺傷力之改造手槍及子彈之犯意，於九十三年間，在基
    隆市○○○○道旁，以新臺幣（下同）五萬元之代價，向真
    實姓名年籍不詳綽號「饅頭」之成年男子，購入仿SIG SAUE
    R 廠Ｐ二二○型半自動手槍製造之改造手槍一支（槍枝管制
    編號0000000000號）及口徑九mm制式子彈五顆後
    ，旋即持有之，並將之藏放於其臺北縣永和市○○街一號四
    樓住處，嗣於九十八年一月初，丙○○與戊○○（綽號「大
    餅」）發生討債糾紛，而心生怨懟，伺機報復，丁○○亦明
    知此事，適於同年月二十一日晚間八時，丙○○見戊○○所
    駕駛車牌號碼○七三一—ＥＱ號自用小客車，停放在臺北縣
    三重市○○路旁，人在附近之某海產店內，旋返回上址住處
    ，取出前開槍、彈，並將子彈二顆放入彈匣後，置於黑色單
    肩背包內，旋即駕車前往上址海產店，並撥打電話聯絡丁○○駕車前往會合，丙○○駕車至臺北縣三重市○○路附近將
    車停妥後，肩背前開黑色背包，坐入丁○○所駕駛車牌號碼
    四七九七—ＲＨ號自用小客車副駕駛座內等候，未幾，陳暐
    霖步出前址海產店，駕駛前開自用小客車離去，丙○○見陳
    暐霖車上尚搭載三人，乃指示丁○○先開車尾隨，至臺北縣
    新店市○○路與民族路口，丙○○見陳暐霖搭載之人均已下
    車，車內僅餘戊○○一人，認機不可失，乃要求丁○○將陳
    暐霖之車攔下，於同日晚間九時五十五分許，丁○○駕車將
    陳暐霖之車撞停於臺北縣新店市○○路一五三號前，二車頭
    斜倚，丙○○預見人體之頭部、頸部、胸部含有人體重要之
    器官，均屬人體之要害所在，一旦遭槍彈射入，極有可能傷
    及腦部、動脈及心、肺臟等重要器官，導致死亡之可能，竟
    仍不違其本意，基於殺人之未必故意，自副駕駛座下車，旋
    即從黑色背包內取出前揭已上膛之改造手槍，近距離朝戊○○所駕駛車輛左前車窗玻璃射擊，由上而下往戊○○乘坐之
    駕駛座內開一槍，子彈貫穿車窗玻璃擊入戊○○左上臂，致
    其左肱骨斷裂，戊○○聽聞槍響，急催油門快速逃離，丁○○於此時明知丙○○意在殺害戊○○，乃基於幫助殺人之犯
    意，駕車搭載丙○○自後追趕，並駕車在臺北縣新店市○○
    路、北新路口推擠戊○○所駕駛之車，欲再度攔下戊○○，
    惟因戊○○之車失控撞及安全島，再撞及在該路口等待迴轉
    ，由李建霖所駕駛車牌號碼一六二二—ＱＭ號之自用小客車
    左前車頭，丁○○及丙○○見狀唯恐犯行遭發覺，立即駕車
    逃逸，同返丁○○位於臺北縣三重市○○街與仁慈街口附近
    之住處，戊○○乃駕車前往臺北縣政府警察局新店分局報案
    ，經及時送醫急救，始倖免一死，嗣為警由李建霖所記下之
    車號，並調閱丁○○上開住處附近之監視錄影器畫面後循線
    查獲，並於同年二月二十日下午七時四十分許，在丙○○位
    於臺北市○○區○○路十一號五樓之四住處，扣得上開改造
    手槍一枝及制式子彈四顆。
二、案經臺北縣政府警察局新店分局報請臺灣臺北地方法院檢察
    署檢察官偵查起訴。
    理  由
壹、證據能力方面：
一、按被告以外之人於審判外之言詞或書面陳述，除法律有規定
    者外，不得作為證據，刑事訴訟法第一百五十九條第一項固
    定有明文；惟被告以外之人於偵查中向檢察官所為之陳述，
    除顯有不可信之情況者外，得為證據，又被告以外之人於審
    判外之陳述，雖不符刑事訴訟法第一百五十九條之一至第一
    百五十九條之四之規定，而經當事人於審判程序同意作為證
    據，法院審酌該言詞陳述或書面陳述作成時之情況，認為適
    當者，亦得為證據。當事人、代理人或辯護人於法院調查證
    據時，知有第一百五十九條第一項不得為證據之情形，而未
    於言詞辯論終結前聲明異議者，視為有前項之同意，同法第
    一百五十九條之五亦有明文。證人李建霖於偵查中之證述，
    及臺北縣政府警察局新店分局轄內戊○○遭槍擊案現場勘查
    報告（下稱現場勘查報告），雖屬被告以外之人於審判外之
    言詞及書面陳述，然甲○審酌證人李建霖於偵查中之陳述業
    經具結，有證人結文可佐（見臺灣臺北地方法院檢察署九十
    八年度偵字第五八○七號偵查卷第一七六頁），當事人及辯
    護人於審判程序對於該證人於審判外之陳述並未爭執，顯已
    放棄詰問權之行使，復無顯不可信之情況，另現場勘查報告
    於作成時之情況，並無違法不當或證明力明顯過低之瑕疵，
    認前揭證據方法適為本案之證據，揆諸前揭規定，自得為證
    據。
二、次按現行刑事訴訟法關於「鑑定」之規定，除選任自然人充
    當鑑定人外，另設有囑託機關鑑定制度。依同法第一百九十
    八條、第二百零八條之規定，不論鑑定人或鑑定機關、團體
    ，固均應由法院、審判長、受命法官或檢察官視具體個案之
    需要而為選任、囑託，並依第二百零六條之規定，提出言詞
    或書面報告，始符合同法第一百五十九條第一項所定得作為
    證據之「法律有規定」之情形。否則所為之鑑定，仍屬傳聞
    證據。然於司法警察機關調查中之案件，為因應實務上，或
    因量大、或有急迫之現實需求，例行性當然有鑑定之必要者
    ，例如毒品之種類與成分、尿液之毒品反應，或者槍彈有無
    殺傷力等鑑定，基於檢察一體原則，得由該管檢察長對於轄
    區內之案件，以事前概括選任鑑定人或囑託鑑定機關、團體
    之方式，俾便轄區內之司法警察官、司法警察對於調查中之
    此類案件，得即時送請先前已選任之鑑定人或囑託之鑑定機
    關、團體實施鑑定，以求時效（法務部九十二年九月一日法
    檢字第○九二○○三五○八三號函參照，刊載於法務部公報
    第三一二期）。此種由檢察機關概括選任鑑定人或概括囑託
    鑑定機關、團體，再轉知司法警察官、司法警察於調查犯罪
    時參考辦理之作為，法無明文禁止，係為因應現行刑事訴訟
    法增訂傳聞法則及其例外規定之實務運作而為。此種由司法
    警察官、司法警察依檢察官所概括選任之鑑定人或囑託鑑定
    機關、團體所為之鑑定結果，與檢察官選任或囑託為鑑定者
    ，性質上並無差異，同具有證據能力（最高法院九十六年度
    臺上字第二八六○號判決參照）。本案查獲之槍、彈及彈殼
    、彈頭，經臺北縣政府警察局新店分局依前開作業流程，送
    請內政部警政署刑事警察局鑑定所出具之檢驗書，揆諸前揭
    說明，自屬「法律規定」得為證據者，具有證據能力。
三、至其餘資以認定本案之非供述證據（詳後述），亦查無違反
    法定程序取得之情形，依刑事訴訟法第一百五十八條之四反
    面規定，應具證據能力。
貳、有罪部分：
一、訊據被告丙○○固坦承於上揭時地非法持有前開槍、彈，並
    朝被害人戊○○所駕駛車輛之駕駛座開一槍，子彈射入被害
    人左上臂，致被害人左肱骨斷裂；丁○○固坦認於前揭時地
    駕車搭載丙○○，及見被告丙○○持改造手槍向被害人乘坐
    之駕駛座內射擊等事實，惟矢口否認有何殺人未遂、幫助殺
    人未遂犯行，被告丙○○辯稱：當時伊見被害人在車內彎腰
    取物，情急之下誤觸手槍扳機，擊發子彈，因不知是否射中
    被害人，內心不安，始與被告丁○○開車跟隨在後云云；被
    告丁○○辯以：斯時伊聽聞槍響時感到害怕，而駕車返回臺
    北縣三重市住處，遭被害人誤認伊駕車追逐，而被推擠撞及
    李建霖所駕駛之車輛云云。經查：
  (一)被告丙○○上開未經許可，持有可發射子彈具有殺傷力之改
    造手槍及制式子彈，業據被告丙○○供認不諱（見甲○卷第
    九十三頁），並有改造手槍及制式子彈扣案可佐，且扣案之
    手槍及子彈，經送請內政部警政署刑事警察局以檢視法、性
    能檢驗法、試射法鑑定結果：送鑑手槍一支（槍枝管制編號
    0000000000號），認係改造手槍，由仿SIG SAUE
    R 廠Ｐ二二○型半自動手槍製造之槍枝，換裝土造金屬槍管
    而成，擊發功能正常，可供擊發適用子彈使用，認具殺傷力
    ；送鑑子彈四顆，認均係口徑九mm制式子彈，採樣一顆試射
    ，可擊發，認具殺傷力，有該局九十八年三月十一日刑鑑字
    第○九八○○二六五六四號槍彈鑑驗書在卷可稽（見同上偵
    查卷第一一一頁至第一一四頁），堪認被告所持有之前揭手
    槍及子彈，確屬槍砲彈藥刀械管制條例所規範具有殺傷力之
    改造手槍及子彈無訛，足見被告丙○○任意性自白，核與事
    實相符，應堪採信。
  (二)被告丙○○基於殺人之未必故意，於上揭時地持扣案已上膛
    之改造手槍，由上而下朝被害人所駕駛車牌號碼○七三一—
    ＥＱ號車輛之駕駛座內開槍，擊發子彈一顆，子彈貫穿車窗
    玻璃擊入被害人左上臂，致其左肱骨斷裂，被害人立即駕車
    逃離，被告丁○○基於幫助殺人之故意，駕駛車牌號碼四七
    九七—ＲＨ號車輛搭載被告丙○○在後追趕，被害人所駕駛
    之車輛因遭被告丁○○駕車推擠，而失控撞及李建霖所駕駛
    車牌號碼一六二二—ＱＭ號之自用小客車左前車頭等事實，
    有下列事證可佐：
    1.證人即被害人於甲○審理時證稱：我與被告丙○○於九十
      八年一月初曾發生討債糾紛，嗣於同年月二十一日晚間，
      我在臺北縣三重市○○路之海產店吃完飯，駕駛車牌號碼
      ○七三一—ＥＱ號自用小客車，搭載三位友人回家，在臺
      北縣新店市○○路與建國路口，停了一個紅燈，車內只剩
      我一人時，感覺有車在追我，我就靠右往前開，但一部黑
      色三菱轎車之車頭從左側撞擊我駕駛座附近，我就在中正
      路一五三號前將車停下，那部車車頭斜靠著我所駕駛車輛
      前車門處，當時那條路上店家已打烊，光線很暗，我從貼
      有隔熱紙的駕駛座玻璃窗內無法清楚看到外面，我被撞當
      時身體往前傾，並無彎腰取物或其他舉措，只見一人從該
      黑色轎車副駕駛座下來站在車門口拿著槍，在距離我所駕
      駛車子的車門不到三十公分處，直接對著駕駛座車窗玻璃
      ，朝駕駛座內開槍，整個過程只有幾秒鐘，我聽見槍響，
      趕快踩油門往前開，我感覺後面有車在追我，到了北新路
      ，我的左手滑下來，我才知道左手臂已中槍，當時我失血
      頭昏，感覺有車撞我一下，我就失控撞到李建霖所駕駛車
      牌號碼一六二二—ＱＭ號之自用小客車，後來我開車轉回
      中興路方向並向警方報案，之後警方查出對我開槍之人是
      被告丙○○等語綦詳（見甲○卷第八十二頁反面至第八十
      八頁）。
    2.證人李建霖於偵查中亦證稱：九十八年一月二十一日晚間
      九時五十六分左右，我駕駛車牌號碼一六二二—ＱＭ號自
      用小客車，在新店市○○路○段的加油站加完油出來，在
      北新路一段與中正路交岔路口最內側要迴轉，正在等左轉
      燈，我看見左側有兩輛自小車由中正路往北新路方向併行
      ，兩臺車速度很快，我感覺車牌號碼○七三一—ＥＱ號自
      用小客車被另一輛車牌號碼四七九七—ＲＨ號自用小客車
      逼車，車牌號碼四七九七—ＲＨ號自用小客車擦撞車牌號
      碼○七三一—ＥＱ號自用小客車後，車牌號碼○七三一—
      ＥＱ號自用小客車就撞到我的車，發生事故後我下車欲與
      渠等釐清肇事責任，但車牌號碼四七九七—ＲＨ號自用小
      客車逕自離去，我喊了兩聲，接著車牌號碼○七三一—Ｅ
      Ｑ號自用小客車也馬上倒車離開，兩車自北新路往烏來方
      向行駛，但車牌號碼○七三一—ＥＱ號自用小客車隔不到
      兩分鐘又從北新路反方向右轉中正路開走，我就記下兩車
      車號並報警處理等語明確（見同上偵查卷第一七三頁至第
      一七四頁）。
    3.警方於九十八年一月二十二日上午十一時二十分許前往案
      發現場勘查，在臺北縣新店市○○路一五三號前路面採獲
      彈殼一顆，經初步檢視為制式彈殼，其撞針孔型態為圓形
      ，彈底標記為R.P 九mmLUGER ，檢視戊○○Ｘ光片，其左
      肱骨斷裂，於左上臂處發現一顆彈頭，由醫師開刀取出後
      ，經初步檢視為一銅包衣鉛核彈頭，其上未發現來復線，
      勘查車牌號碼○七三一—ＥＱ號自用小客車，於駕駛座左
      側車窗玻璃上發現一橢圓形彈孔（長約二公分、寬約一˙
      二公分），該彈孔距地高約一百二十公分、距該車Ｂ柱約
      十二公分、距車窗底部約十九公分，玻璃內側彈孔呈覆盆
      狀型態且觸摸具毛刺感，另於該車儀表板上方及前後座椅
      上均發現車窗玻璃碎片，研判彈頭係由車外擊發貫穿車窗
      進入車內，該車左側車身發現多處刮擦痕，經勘查車牌號
      碼四七九七—ＲＨ號自用小客車，於該車車身右側亦發現
      多處刮擦痕，由車牌號碼○七三一—ＥＱ號自用小客車車
      窗彈孔及戊○○左上臂槍傷相對位置進行彈道模擬，其彈
      道係由上而下且與地面水平夾角約五十度，由駕駛座車窗
      外擊中戊○○左上臂，有現場勘查報告及現場照片在卷可
      稽（見同上偵查卷第一三一頁至第一五三頁）。
    4.前揭在臺北縣新店市○○路一五三號前路面採獲之彈殼一
      顆，及在臺北縣耕莘醫院自被害人左上臂取出之彈頭，經
      送內政部警政署刑事警察局以檢視法及比對顯微鏡法鑑驗
      結果：一、送鑑彈殼一顆，認係已擊發之口徑九mm（九×
      九mm）制式彈殼。二、送鑑彈頭一顆，認係已擊發撞擊變
      形之口徑九mm制式銅包衣彈頭，其上具刮擦痕。三、送鑑
      之彈殼、彈頭，經與檔存扣案之改造手槍（槍枝管制編號
      0000000000）試射之彈頭、彈殼比對結果，發
      現二者彈底特徵紋痕、彈頭刮擦紋痕均相吻合，認係由同
      一槍枝所擊發等情，亦有內政部警政署刑事警察局九十八
      年二月二十七日刑鑑字第○九八○○一四八五二號鑑驗書
      、同年三月十三日刑鑑字第○九八○○三四八四○號函附
      卷足憑（見同上偵查卷第一○九頁至第一一○頁、第一二
      五頁）。
    5.此外，並有臺北縣三重市○○街與仁慈街口監視器翻拍畫
      面存卷可參，復有改造手槍及子彈扣案可資佐證。
    6.綜上，足證被害人所受如事實欄所載之傷勢，確係被告丙○○持扣案槍彈射擊所致，被告丁○○並於被害人駕車駛
      離現場之際，旋即駕車搭載丙○○追逐在後，意在攔阻被
      害人逃離無訛。
  (二)被告丙○○固辯稱：當時伊見被害人在車內彎腰取物，情急
    之下誤觸手槍扳機，擊發子彈，並無殺人犯意云云，惟：
    1.案發當時被害人係遭被告丁○○駕車故意碰撞，而被迫停
      在臺北縣新店市○○路一五三號前，被告丙○○旋自被告
      丁○○所駕車輛副駕駛座下來，站在車門口拿著槍，在距
      離被害人所駕駛車輛之車門約三十公分處，直接對著駕駛
      座車窗玻璃，朝駕駛座內開槍，業據被害人證述如前，足
      見被告丙○○於被害人被迫停車之際，旋即下車朝被害人
      所在之駕駛座內開槍，並未有所遲疑，且案發地點光線黯
      淡，被害人從駕駛座貼有隔熱紙之玻璃窗尚無法看清車外
      景物，被告丙○○站在距離被害人車外約三十公分處，能
      否看見被害人在車內之舉動，已屬可疑，況被害人駕車被
      撞當時身體前傾，並無彎腰取物或其他舉措，亦據被害人
      結證明確如前，顯見被告丙○○辯稱：當時伊見被害人在
      車內彎腰取物，情急之下誤觸手槍扳機，擊發子彈等語，
      與事實不符，不足採信。
    2.按殺人與傷害之區別，應以有無殺意為斷，其受傷之多寡
      及是否為致命部位，輕重如何，有時雖可藉為認定有無殺
      意之參考，究不能據為絕對標準，最高法院著有十八年上
      字第一三○九號及十九年上字第七一八號判例可資佐參。
      又殺人未遂之成立，以有殺害他人生命之故意，著手於殺
      人之實行而未發生死亡之結果為要件；倘無使人喪失生命
      之故意，僅在使其身體、健康受到傷害，則為傷害罪。故
      殺人未遂、傷害之區別，端賴行為人行為時，究出於殺人
      或傷害之犯意而定。至殺人犯意之存否，固係隱藏於行為
      人內部主觀之意思，被害人傷痕之多寡、受傷處所是否即
      為致命部位、傷勢輕重程度、加害人下手情形、所用兇器
      為何，並與被害人曾否相識、有無宿怨等情，雖不能執為
      區別殺人與傷害之絕對標準，然仍非不得盱衡審酌事發當
      時情況，觀其行為動機，視其下手情形、部位、用力輕重
      ，佐以其所執兇器、致傷結果、與被害人之關係及行為後
      之情狀等予以綜合觀察論斷。
    3.查人體頭部係人之生命中樞，內有主司運動、感覺、記憶
      、動作協調等功能之大腦、小腦，及調節血壓、呼吸等重
      要功能之腦幹等重要器官，而頸部則內含人體呼吸主要器
      官，更有大動脈流經，胸部則含有心、肺臟等重要器官，
      均屬人體之要害所在，且甚為脆弱，倘受槍擊，極易肇致
      死亡之結果，此乃眾所周知之事實，被告丙○○既為受有
      基本教育之成年人，對於上情自難諉為不知，況其對所持
      有之槍、彈具有殺傷力有所認識，猶立於被害人所駕駛之
      車輛駕駛座車門外僅約三十公分之隔，近距離持上開槍、
      彈朝汽車之駕駛座旁車窗射擊，槍擊後發現被害人尚能駕
      車逃離，猶指示被告丁○○駕車緊追不捨，意圖攔阻，被
      害人雖僅受有子彈射入左上臂而左肱骨斷裂之傷害，惟綜
      觀被告丙○○所使用之兇器、射擊過程、相對位置及下手
      部位，又與被害人間甫生仇隙等情，足認被告丙○○確有
      殺人之未必故意之主觀犯意甚明。是被告丙○○辯稱：伊
      無殺人之主觀犯意云云，顯係卸責之詞，要無可採。
  (三)被告丁○○雖辯稱：案發當時伊聽聞槍響頓感害怕，而駕車
    欲返回臺北縣三重市住處，遭被害人誤認伊駕車追逐云云，
    然被告丙○○係對被害人開槍後，見被害人駕車逃離，而指
    示被告丁○○立即駕車搭載其追趕，此據被告丙○○供述在
    卷（見同上偵查卷第一六○頁、甲○卷第五十一頁反面），
    被告丁○○聽聞槍響，既知被告丙○○持有具殺傷力之槍、
    彈，且意在殺害被害人，猶於被害人駕車逃離現場時，應被
    告丙○○之要求，駕車搭載其緊追在後，並有推擠被害人所
    駕駛車輛之舉，此情亦據證人李建霖證述如前，顯見被告丁○○意圖迫使被害人再度停車，俾利被告丙○○遂行殺人，
    彰彰明甚，是被告丁○○上開所辯，無非飾詞，亦不足採。
  (四)綜上所述，被告丙○○非法持有槍、彈部分之自白，與事實
    相符，就殺人未遂部分，被告丙○○、丁○○所辯，均不足
    採信，渠等犯行均堪認定，應依法論科。
二、按槍砲彈藥刀械管制條例所規定之持有行為，其持有之繼續
    ，為行為之繼續，而非狀態之繼續；亦即一經持有該條例所
    規定之槍砲、彈藥或刀械，其犯罪即已成立，但其完結須繼
    續至持有行為終了時為止（最高法院九十年度臺非字第二一
    號判決參照）。核被告丙○○持有具殺傷力之改造手槍及子
    彈所為，分係犯槍砲彈藥刀械管制條例第八條第四項之未經
    許可持有可發射子彈具有殺傷力之改造手槍、同條例第十二
    條第四項之未經許可持有子彈罪，又其持上開具殺傷力之槍
    彈向被害人所在車輛之駕駛座射擊所為，係犯刑法第二百七
    十一條第二項、第一項之殺人未遂罪。被告丁○○僅以幫助
    之意思，駕車追趕被害人，對於正犯即被告丙○○資以助力
    ，而未參與實施殺人構成要件之行為，核其所為係犯刑法第
    三十條第一項前段、第二百七十一條第二項、第一項之幫助
    殺人未遂罪。被告丙○○同時持有改造手槍及制式子彈，係
    一行為觸犯數罪名，為想像競合犯，依刑法第五十五條之規
    定，應從較重之槍砲彈藥刀械管制條例八條第四項之未經許
    可持有改造手槍罪處斷。被告丙○○所犯上開二罪間，犯意
    各別，行為互殊，應分論併罰。又被告丙○○於九十五年間
    因違反毒品危害防制條例案件，經臺灣臺中地方法院以九十
    五年度易字第二九一六號判處有期徒刑五月、五月確定，又
    於九十六年間因違反毒品危害防制條例案件，經甲○以九十
    六年度簡上字第二二九號判處有期徒刑五月確定，上開三罪
    嗣依中華民國九十六年罪犯減刑條例均減為有期徒刑二月又
    十五日，並定其應執行有期徒刑六月確定，於九十七年四月
    八日易科罰金執行完畢；丁○○於九十六年間犯竊盜罪，經
    臺灣士林地方法院以九十六年度易字第一九八○號判處有期
    徒刑八月，減為有期徒刑四月確定，於九十七年四月三十日
    易科罰金執行完畢，有臺灣高等法院被告前案紀錄表在卷可
    按（見甲○卷第九十七頁至第一二一頁），被告丙○○、丁○○前受徒刑之執行完畢，五年以內故意再犯本案有期徒刑
    以上之罪，為累犯，均應依刑法第四十七條第一項之規定，
    加重其刑。被告丙○○已著手於殺人行為之實行，惟未生被
    害人死亡之結果為未遂犯，應依殺人既遂罪之刑而減輕之，
    被告丁○○係幫助犯，依刑法第三十條第二項之規定，按正
    犯之刑遞減輕其刑，並均依法先加後減。爰審酌被告丙○○
    因與被害人發生討債糾紛，竟持有具有殺傷力之改造手槍及
    子彈尋仇，被告丁○○明知被告丙○○意在槍殺被害人，猶
    資以助力，對被害人生命及社會治安造成莫大危害，惟被告
    丙○○於犯罪後，已與被害人達成和解，被害人亦當庭表示
    願宥恕被告丙○○（見甲○卷第八十八頁），及被告丙○○
    、丁○○之品行、智識程度、生活狀況等一切情狀，各量處
    如主文所示之刑，並就被告丙○○部分定其應執行之刑，及
    就罰金部分，依刑法第四十二條第三項之規定，諭知易服勞
    役之折算標準。
三、扣案之仿SIG SAUER 廠Ｐ二二○型半自動手槍製造之改造手
    槍一枝（槍枝管制編號0000000000號）及口徑九
    mm制式子彈三顆（已扣除送驗後經試射之制式子彈一顆），
    均屬違禁物，不問屬於被告丙○○與否均沒收之，爰併於持
    有改造手槍項下均諭知沒收，及於殺人未遂項下諭知沒收該
    改造手槍及子彈一顆（被告丙○○於槍殺被害人時，僅攜子
    彈二顆，其中一顆已擊發，另一顆無積極證據證明係送驗時
    經試射之制式子彈）。至扣案之彈頭及彈殼各一顆，分係自
    被害人身上取出及犯罪現場所遺留者，另送鑑時試射之制式
    子彈一顆所餘留之彈頭及彈殼，因子彈一經射擊，其彈藥部
    分已因擊發而燃燒殆盡，裂解為彈頭及彈殼部分，已不具子
    彈之外型及功能，從而上開扣案之彈頭、頭殼已非違禁物，
    俱不予宣告沒收。又按所謂幫助犯係指就他人之犯罪加以助
    力，使其易於實施之積極的或消極的行為而言。其犯罪態樣
    與實施犯罪之正犯有異，其所處罰者，乃其提供助力之行為
    本身，而非正犯實施犯罪之行為。因此幫助犯不適用責任共
    同之原則，對正犯所有供犯罪所用或因犯罪所得之物，無庸
    併為沒收之宣告（最高法院八十八年度臺上字第六二三四號
    判決參照），扣案之槍、彈為正犯即被告丙○○所有供犯罪
    所用之物，自無庸於被告丁○○所犯幫助殺人未遂罪項下併
    為沒收之宣告，併此指明。
、無罪部分：
一、公訴意旨另以：被告丁○○與被告丙○○共同基於持有可發
    射子彈具有殺傷力之改造手槍及子彈之犯意聯絡，於前揭時
    地，由被告丙○○持前開手槍及子彈，朝被害人所駕駛車輛
    之駕駛座車窗射擊，因認被告丁○○另涉犯槍砲彈藥刀械管
    制條例第八條第四項之未經許可持有可發射子彈具有殺傷力
    之改造手槍罪嫌及同條例第十二條第四項之未經許可持有子
    彈罪嫌云云。
二、按犯罪事實應依證據認定之，無證據不得認定犯罪事實；不
    能證明被告犯罪者，應諭知無罪之判決，刑事訴訟法第一百
    五十四條第二項、第三百零一條第一項分別定有明文。此所
    謂認定犯罪事實之證據，無論其為直接或間接證據，均須達
    於通常一般人均不致有所懷疑，而得確信其為真實之程度，
    始得據為有罪之認定，若其關於被告是否犯罪之證明未能達
    此程度，而有合理性懷疑之存在，致使無法形成有罪之確信
    ，根據「罪證有疑、利於被告」之證據法則，即不得遽為不
    利被告之認定（最高法院二十九年上字第三一○五號、四十
    年臺上字第八六號、七十六年臺上字第四九八六號判例參照
    ）。
三、經查，被告丁○○自警詢、偵查及甲○審理時均一致辯稱：
    伊於聽聞槍響前，不知被告丙○○持有扣案之改造手槍及子
    彈等語（見同上偵查卷第三十七頁、第一六二頁、甲○卷第
    六十四頁），核與被告丙○○於偵查及甲○審理時供述：當
    時伊將扣案上膛之改造手槍放在背包內，車上之人在伊取槍
    出來前，不知伊有帶槍等語（見同上偵查卷第一六○頁、甲○卷第五十一頁）相符，且觀諸卷附臺北縣三重市○○街與
    仁慈街口監視器翻拍畫面（被告等到達時間應為九十八年一
    月二十一日，離開時間應為同年月二十二日，警方註記之日
    期分誤植為同年月二十二日、同年月二十三日，見同上偵查
    卷第七十頁、第七十一頁），案發當日被告丙○○身著綠色
    Τ恤，深色長褲，上衣遮住腰際，且確肩背黑色單肩背包，
    況被告丙○○於開槍後，被告丁○○僅係駕車搭載被告丁○○追趕被害人，被告丙○○亦無將扣案改造手槍交付被告丁○○之意或舉動，尚難認被告丁○○除有幫助被告丙○○殺
    人之犯意外，就扣案槍彈部分與被告丙○○另具有共同持有
    之主觀犯意及客觀行為。綜上，被告丁○○辯解，並非全然
    不可信，公訴人所提證據及指出證明之方法，無從說服甲○
    形成被告丁○○涉未經許可持有可發射子彈具有殺傷力之改
    造手槍及未經許可持有子彈犯行有罪之心證，此外，復查無
    其他積極證據足資認定被告丁○○涉有公訴人所指前揭犯行
    ，既不能證明被告丁○○此部分犯罪，揆諸前揭規定及說明
    ，自應為無罪之諭知。
據上論斷，應依刑事訴訟法第二百九十九條第一項前段、第三百
零一條第一項，槍砲彈藥刀械管制條例第八條第四項、第十二條
第四項，刑法第十一條前段、第三十條第一項前段、第二項、第
二百七十一條第二項、第一項、第五十五條、第四十七條第一項
、第二十五條第二項、第五十一條第五款、第四十二條第三項、
第三十八條第一項第一款，判決如主文。
本案經檢察官楊冀華到庭執行職務。
中    華    民    國  九十八  年    七    月  三十一  日
                          臺灣臺北地方法院刑事第七庭
                              審判長法  官  高偉文
                                    法  官  林勇如
                                    法  官  孫萍萍
以上正本證明與原本無異。
如不服本判決，應於收受送達後十日內向甲○提出上訴書狀，其
未敘述上訴之理由者並得於提起上訴後十日內向甲○補提理由書
（均須按他造當事人之人數附繕本）「切勿逕送上級法院」。
                                    書記官  林義盛
中    華    民    國  九十八  年    七    月  三十一  日
附錄：本案論罪科刑法條全文
槍砲彈藥刀械管制條例第八條
未經許可，製造、販賣或運輸鋼筆槍、瓦斯槍、麻醉槍、獵槍、
空氣槍或第四條第一項第一款所定其他可發射金屬或子彈具有殺
傷力之各式槍砲者，處無期徒刑或五年以上有期徒刑，併科新臺
幣一千萬元以下罰金。
未經許可，轉讓、出租或出借前項所列槍枝者，處五年以上有期
徒刑，併科新臺幣一千萬元以下罰金。
意圖供自己或他人犯罪之用，而犯前二項之罪者，處無期徒刑或
七年以上
有期徒刑，併科新臺幣一千萬元以下罰金。
未經許可，持有、寄藏或意圖販賣而陳列第一項所列槍枝者，處
三年以上十年以下有期徒刑，併科新臺幣七百萬元以下罰金。
第一項至第三項之未遂犯罰之。
槍砲彈藥刀械管制條例第十二條
未經許可，製造、販賣或運輸子彈者，處一年以上七年以下有期
徒刑，併科新臺幣五百萬元以下罰金。
未經許可，轉讓、出租或出借子彈者，處六月以上五年以下有期
徒刑，併科新臺幣三百萬元以下罰金。
意圖供自己或他人犯罪之用，而犯前二項之罪者，處三年以上十
年以下有期徒刑，併科新臺幣七百萬元以下罰金。
未經許可，持有、寄藏或意圖販賣而陳列子彈者，處五年以下有
期徒刑，併科新臺幣三百萬元以下罰金。
第一項至第三項之未遂犯罰之。
刑法第二百七十一條
殺人者，處死刑、無期徒刑或十年以上有期徒刑。
前項之未遂犯罰之。
預備犯第一項之罪者，處二年以下有期徒刑。


司法院資訊處製作；財團法人民間司法改革基金會備份。
